【裁判字號】    92,上訴,1604
【裁判日期】    921007
【裁判案由】    違反槍砲彈藥刀械管制條例
【裁判全文】
臺灣高等法院臺中分院刑事判決          九十二年度上訴字第一六○四號
    上  訴  人  臺灣彰化地方法院檢察署檢察官
    被      告  乙○○
    輔  佐  人  丙○○○
    指定辯護人  本院公設辯護人  甲○○
右上訴人因違反槍砲彈藥刀械管制條例案件，不服臺灣彰化地方法院九十二年度訴字
第六一○號中華民國九十二年六月二十六日第一審判決（起訴案號：臺灣彰化地方法
院檢察署九十二年度偵字第一七○七號），提起上訴，本院判決如左：
    主      文
原判決撤銷。
乙○○未經許可持有可發射子彈具有殺傷力之槍枝，處有期徒刑壹年，併科罰金新台
幣參萬元。罰金如易服勞役以銀元佰元即新台幣玖佰元折算壹日。緩刑肆年。扣案
之玩具空氣長槍壹把、鋼珠壹袋、瓦斯槍機壹支、鋼瓶拾壹罐均沒收。
    事      實
一、乙○○於民國（下同）九十年一月間，在彰化縣彰化市流動夜市，向不詳姓名、
    年籍之人，以新台幣（下同）一萬元之價格，購得具殺傷力之玩具空氣長槍一枝
    及可供上述長槍發射用之鋼珠、瓦斯槍機壹支及鋼瓶，其即未經許可而無故持有
    上開玩具空氣長槍，並藏放於家中。嗣於九十二年二月十三日十八時二十分許，
    乙○○攜帶上開玩具空氣長槍、鋼珠在彰化縣溪湖鎮○○村○鄰○○路廿九號住
    處前庭院射擊小鳥、塑膠瓶時，為警持搜索票當場查獲，並扣得上述具殺傷力之
    玩具空氣長槍一把及供上述長槍用之鋼珠一袋、瓦斯槍機一支、鋼瓶十一罐等物
    。
二、案經彰化縣警察局溪湖分局報請臺灣彰化地方法院檢察署檢察官偵查起訴。
    理      由
一、訊據被告乙○○堅決否認有何上開違反槍砲彈藥刀械管制條例之犯行，辯稱：當
    天係鄰居「阿賢」帶伊前往夜市買槍，老闆說加裝ＣＯ２後彈力較強，伊就以一
    萬元之價格購入，購買目的是要打小鳥，槍管前方還有塗有紅漆，伊以為這樣就
    是合法之玩具槍枝，不清楚該槍具有殺傷力等語。指定辯護人則辯稱：被告在外
    經由市場機制購買槍枝，既無專業能力辨識玩具槍枝有無殺傷力，又未經專業機
    構進行鑑定，衡情應難遽認被告對於所構槍枝具有殺傷力乙節有所認識，而本件
    扣案槍枝如依美國之彈丸撞擊動能標準觀之，並不具殺傷力，且槍枝動能應以何
    種適當距離測定其殺傷力，亦未見鑑定報告中詳加描述，被告辯稱其主觀上不知
    扣案槍枝有殺傷力，應可採信等語。惟查：
  (一)本件槍枝經送鑑定結果，觀諸卷附內政部警政署刑事警察局九十二年四月二十三
    日刑鑑字第○九二○○二九七八七號槍彈鑑定書之記載（見偵卷第一一至一四頁
    ），扣押槍枝其依先後三次測速結果，得知彈丸之單位面積動能分別為每平方公
    分二十五點五、二十點九四、三十二點七二焦耳，該份鑑定書並同時附有美國軍
    醫總署、內政部警政署刑事警察局、日本科學警察研究所等單位對於殺傷力之相
    關數據。其中依內政部警政署刑事警察局對於活豬作射擊測試之結果，彈丸單位
    面積動能達每平方公分二十四焦耳，便足以穿入豬隻皮肉層，而依日本科學警察
    研究所之研究結果，以彈丸單位面積動能達每平方公分二十焦耳，則足以穿入人
    體皮肉層，是上開長槍彈丸之單位面積動能三次測速結果均超過每平方公分二十
    焦耳，足以穿入人體皮肉層，且有二次測速結果超過每平方公分二十四焦耳足以
    穿入豬隻皮肉層，扣案槍枝具有殺傷力殆無疑問。
  (二)況被告於警卷供稱：「（問：該支改造ＣＯ２長槍是做何用途？）是在打斑鳩及
    麻雀用的」「因家中種植葡萄，常有小鳥偷啄葡萄，造成危害損失，故用以趨鳥
    或心情不好時，用以射擊塑膠瓶或練習之用，有時也射樹」等語（見警卷第二、
    五頁），於偵訊中、原審及本院審理復供稱：玩具空氣長槍是伊以一萬元購買的
    ，用以打小鳥、樹及寶特瓶，寶特瓶如果被打到都會倒下，而鋼珠射擊後都會噴
    到別處等語（見偵卷第六頁、原審卷第二○、二一、四二頁、本院卷第二八頁）
    ，被告供述購買上開長槍之主要目的為射擊小鳥，苟扣案長槍不具殺傷力，如何
    擊落小鳥？而小鳥既可以被擊落，則若打擊之對象更換成不特定人，如何會不受
    傷？參諸被告於警卷亦供稱：「（問：你有無想過，若未射中目標（樹或塑膠瓶
    等）可能造成對人之危害？）我有想過，但心想可能不會射中才對，因住家附近
    較沒人不會那麼剛好」等語（見警卷第五頁），顯見被告主觀上對上開長槍射出
    物具有傷人之殺傷力亦有認識，足見被告稱辯其不知扣案槍枝有殺傷力云云，不
    足採信。
  (三)又被告曾於八十五年二、三月間將玩具槍槍管打通，並加以改造成具殺傷力之手
    槍五支，經原審法院以裁定交付保護管束，有八十五年度少訓字第四四九號裁定
    在卷足憑（見原審卷第十四頁），被告既有改造玩具槍成為具殺傷力槍枝之能力
    ，則對於究竟係具殺傷力槍枝抑或玩具槍，以及是否具有殺傷力之判斷能力自高
    於一般人，益徵被告所辯不知扣案槍枝有殺傷力，及指定辯護人所辯被告無專業
    能力辨識玩具槍枝有無殺傷力云云，難以採信。
  (四)被告所購得之扣案槍枝，其槍管前端確實塗有橘紅色漆料，有卷附槍枝照片足供
    參佐，並經原審當庭勘驗扣案槍枝無訛，雖「玩具槍檢驗暫行規範」第三、四條
    所示，槍管塗上橘紅色漆料可認定歸類為玩具槍範疇，並以此與具有殺傷力之制
    式或改造槍枝作為區別，然上開暫行規範第一條亦規定其適用範圍為於外形仿真
    槍且無射出物之玩具槍；第二條第二項規定玩具槍之用語釋義：指外觀雖近似槍
    ，但不具殺傷力，而僅供遊樂使用者。本件扣案槍枝非無射出物，且其射出物顯
    具有殺傷力，已據前述，若侷限其槍管前端塗有橘紅色漆料即依據上開暫行規範
    第三、四條歸類為玩具槍範疇，不僅有違第一、二條之規範範圍及用語定義，亦
    容易因此導致成為有殺傷力之玩具手槍規避為合法玩具槍之途徑，是以被告辯稱
    扣案槍枝槍管前方塗有紅漆，伊以為這樣就是合法之玩具槍枝云云，委無可取。
  (五)綜上所述，被告上開所辯無非事後圖卸刑責之詞，不足採信。本件事證明確，被
    告犯行至堪認定。
二、核被告所為，係犯槍砲彈藥刀械管制條例第十一條第四項之未經許可持有具殺傷
    力槍砲罪。原審未予詳查，遽為被告無罪之諭知，自有未洽。公訴人上訴意旨，
    指摘原審判決不當，為有理由，應由本院將原審判決撤銷改判。爰審酌被告持有
    具殺傷力之槍械一把，及其品行、犯罪之動機、目的、犯罪後之態度良好及長期
    患有精神分裂症，智慮顯較一般人淺薄等一切情狀，量處如主文第二項所示之刑
    ，併科罰金新台幣參萬元，並就併科罰金部分諭知易服勞役之折算標準。又雖被
    告智慮淺薄，經此刑之宣告後，應知警惕而無再犯之虞，本院因認暫不執行為當
    ，予以宣告緩刑四年，用啟自新。扣案之玩具空氣長槍一把、及含該槍枝射擊用
    鋼珠一袋、瓦斯槍機一支、鋼瓶十一罐均為違禁物，應依法宣告沒收。
三、又被告長期患有精神分裂症，已如前述，雖其於庭訊時尚能清楚應答，惟為免其
    因精神疾患導致智能障礙而無法完全陳述，致其刑事訴訟之程序保障及防禦權受
    到侵害，本院特依刑事訴訟法第三十一條第一項之規定，指定公設辯護人為其辯
    護，末此敘明。
據上論結，應依刑事訴訟法第三百六十九條第一項前段、第三百六十四條、第二百九
十九條第一項前段、槍砲彈藥刀械管制條例第十一條第四項、刑法第十一條前段、第
四十二條第二項、第七十四條第一款、第三十八條第一項第一款，罰金罰鍰提高標準
條例第二條，現行法規所定貨幣單位折算新台幣條例第二條、判決如主文。
本案經檢察官丁○○到庭執行職務。
中      華      民      國      九十二     年     十      月     七     日
                                臺灣高等法院臺中分院刑事第四庭
                                      審判長法  官  洪  耀  宗
                                            法  官  江  德  千
                                            法  官  蕭  錦  鍾
右正本證明與原本無異。
如不服本判決應於收受送達後十日內向本院提出上訴書狀，其未敘述上訴之理由者並
得於提起上訴後十日內向本院補提理由書（均須按他造當事人之人數附繕本）。
                                            書記官  蘇  昭  文
中      華      民      國      九十二     年     十      月     七     日
附錄：本判決論罪科刑法條全文
槍砲彈藥刀械管制條例第十一條：
未經許可，製造、販賣或運輸第四條第一項第一款所稱其他可發射金屬或子彈具有殺
傷力之各式槍砲者，處五年以上有期徒刑，併科新台幣一千萬元以下罰金。
未經許可，轉讓、出租或出借前項所列槍砲者，處三年以上十年以下有期徒刑，併科
新台幣七百萬元以下罰金。
意圖供自己或他人犯罪之用，而犯前二項之罪者，處無期徒刑或七年以上有期徒刑，
併科新台幣一千萬元以下罰金。
未經許可，持有、寄藏或意圖販賣而陳列第一項所列槍砲者，處一年以上七年以下有
期徒刑，併科新台幣七百萬元以下罰金。
第一項至第三項之未遂犯罰之。
                                                                        Ｆ


司法院資訊處製作；財團法人民間司法改革基金會備份。
